臺灣高雄地方法院民事判決　九十一年度簡上字第八四號
　　上　訴　人　甲○○
　　被上訴人　　乙○○
右當事人間請求給付租金事件，上訴人對於中華民國九十一年一月二十四日本院高雄
簡易庭九十年度雄簡字第二六○五號第一審簡易判決提起上訴，本院判決如左：
    主      文
原判決命上訴人給付超過新台幣貳拾貳萬肆仟元部分，及該部分假執行之宣告，暨訴
訟費用之裁判均廢棄。
右開廢棄部分，被上訴人在第一審簡易之訴及其假執行之聲請均駁回。
其餘上訴駁回。
第一、二審訴訟費用由上訴人負擔。
    事實與理由
壹、上訴人方面：
一、聲明：
  (一)原判決廢棄。
  (二)右廢棄部分，請求駁回被上訴人在第一審簡易之訴及其假執行之聲請。
二、陳述：除與原審判決書所載相同者，茲以引用，補稱：
  (一)緣門牌號碼為高雄市○○區○○路八十七號之二層樓房屋（以下簡稱系爭房屋）
    係被上訴人所有，其一樓內部之隔局則為前有一店面，之後則緊連二間房間及一
    間廁所，並有走道連通前面店面與廁所。而上訴人雖於民國八十六年十一月間向
    被上訴人承租該房屋一樓時即已知悉該隔局，惟上訴人係向被上訴人承租該房屋
    之第一層樓全部，每月租金則為新台幣（下同）三萬八千元，此並為兩造於九十
    年三月五日所訂立、且經本院公證處公證之房屋租賃契約書（以下簡稱系爭租賃
    契約書）所載明，故足證上訴人所承租之範圍係系爭房屋一樓之全部，而非僅有
    臨路之店面及與其緊連之房間、與被上訴人共用之廁所，是原審逕認兩造租賃之
    範圍僅有系爭房屋一樓之前半部，實與租賃契約不符。從而，上訴人就該房屋之
    利用既僅包括店面、一間房間及廁所，並未及於房屋之全部，被上訴人卻保留房
    屋後半部之房間以利其西服之製作，則上訴人每月應給付之租金亦應隨同減半。
    職是，縱令上訴人確有積欠被上訴人租金未為給付，亦應以每月租金一萬九千元
    為計算。
  (二)再上訴人與被上訴人於九十年三月五日重新訂立爭房屋租賃契約時，即當面付清
    三月份之租金三萬八千元，嗣後每月亦皆按時繳納租金，繳納明細則分別為：九
    十年四月一日給付二萬元、四月二十日給付一萬八千元、五月十日給付三萬八千
    元、六月十日給付二萬、六月二十日給付一萬八千元、七月十五日給付二萬八千
    元，故總計上訴人自九十年四月份起至七月份間，即已給付被上訴人合計共十四
    萬二千元之租金。是被上訴人請求上訴人給付未付之租金，自應扣除該部分。又
    兩造於訂立租賃契約時，上訴人即已先繳納五萬元之押租金予被上訴人，是上訴
    人並主張以該押租金與積欠之租金為抵銷。
　(三)又上訴人承租系爭房屋時，該房屋並沒有門及窗戶，故上訴人乃重新加以整修，
　　並修理騎樓之地板，及將房屋前面之店面及與其相連房間之牆面打掉，重新隔間
　　，使原來之店面面積縮小、房間空間擴大，另裝修閣樓，總計上訴人因此支出十
    七萬零一百七十元，該部分皆係兩造於九十年三月五日訂立租賃契約前所為之工
    程，是系爭租賃契約第四條所載明承租人就租賃物，為使用之便利或美觀而增設
    、改造或裝飾前，應先得出租人書面同意，其費用由承租人自理之約定，即無從
    適用於本件之情形。故爰以該部分工程費用之支出與積欠之租金互為抵銷。
貳、被上訴人方面：
一、聲明：駁回上訴。
二、陳述：除與原判決記載者相同者，茲引用外，補稱：
  　被上訴人確實在八十六年間即與上訴人訂立租賃契約，更在九十年三月五日另為
    書面之契約，並經本院公證處公證，而每月之租金則約定為三萬八千元。又因被
    上訴人所租給上訴人之房屋係屬前後狹長型，故原先早已隔間為前後部分。故被
    上訴人於八十六年間將系爭房屋租給上訴人時，該租賃範圍僅達該房屋三分之二
    之部分，即將房屋之店面，其中並包含一房間租與上訴人，至房屋後方之房間則
    由被上訴人獨立使用，另外僅有之廁所則由兩造所共用，此並業經證人趙良雄於
    第一審言詞辯論程序到庭證述無訛，故請求引用之。是兩造本即約定租賃之範圍
    並非系爭房屋一樓之全部，至系爭租賃契約雖載明租賃物為該房屋透天二樓之第
    一層樓，惟此乃因該契約係由第三人所代寫，其並不瞭解兩造實際情形所致。再
    上訴人確係就九十年三月份之租金尚積欠八千元，另又積欠自九十年四月份起至
    同年十月份止，共計七個月之租金二十六萬六千元，總計為二十七萬四千元（
    8000+2  66000=274000），上訴人主張其已繳清三月份之租金及另繳納十四萬二
    千元之租金予被上訴人，即不足採。又兩造已於租賃契約中載明所有之修繕皆應
    經過被上訴人之同意，而且費用應該自行負責，若嗣後有中途毀約之情形，亦須
    將房屋回復原狀始可。況且系爭房屋之門與窗戶當初都是完整的，並沒有損害之
    情形，至騎樓之地板雖有小裂縫，亦不妨害通行，故上訴人是因為自己要做生意
    美觀之用，才重新鋪設，故該部分之工程費用上訴人即應自行負責。從而，原審
    判令上訴人應給付欠繳之租金，並無任何違誤，上訴人之上訴顯無理由。另關於
    押租金部分，被上訴人則同意上訴人扣抵租金。
參、本件被上訴人起訴主張：上訴人自八十六年間起，即向被上訴人承租系爭房屋之
    一樓，每月租金為三萬八千元，按月於月初給付，詎上訴人竟積欠九十年三月份
    之租金八千元，嗣並就自九十年四月份起至同年十月份止之租金亦未為給付，總
    計上訴人共積欠二十七萬四千元之租金，故上訴人主張其已給付部分租金即不實
    在。又依兩造之租賃契約第四條之約定，上訴人為使用租賃物之便利而增設、改
    造、裝飾租賃物，皆應先得被上訴人之同意，費用並由上訴人自行負擔，故上訴
    人為其使用系爭房屋之便利，自行改裝內部設備，該部分費用即應由上訴人負擔
    。另被上訴人出租系爭房屋予上訴人前，即已將系爭房屋一樓分隔為前後二部，
    前半部由上訴人承租使用，後半部則由被上訴人自行使用，即上訴人自始承租之
    部分即為該房屋一樓之前半部，自無租金應減半收取之理。準此，上訴人自得依
    據兩造之租賃契約，聲明請求上訴人給付二十七萬四千元之租金，並願供擔保請
    准宣告假執行等語。上訴人則以：本件租賃標的物雖為系爭房屋之一樓部分，惟
    上訴人實際使用之部分卻僅有房屋一樓之前半部，後半部則係由被上訴人自行使
    用，故上訴人僅須給付使用二分之一面積之代價即每月一萬九千元之租金即可；
    況上訴人於九十年三月五日向被上訴人承租房屋時，即已當面給付三月份之租金
    三萬八千元，另四月份至七月間之租金亦僅有一萬元未及支付；且上訴人於承租
    系爭房屋時，因無水電可用，而申請水電復用，並支付修繕鋁門、鋁窗、地磚及
    夾層樓板安裝之費用共計二十餘萬元，該部分修繕費用自應由被上訴人負擔，是
    上訴人乃主張就該部分之支出與其所積欠之租金抵銷，並聲明請求駁回被上訴人
    之起訴，及如受不利之判決願供擔保請准免為假執行等語置辯。
肆、兩造所不爭執之事實：
一、門牌號碼為高雄市○○區○○路八十七號二層樓之房屋為被上訴人所有，其第一
    層樓內部之隔局則為二房一廳一浴廁（該客廳應係面臨道路，而得做為店面使用
    ，即為兩造所稱之店面，惟被上訴人在陳述該店面時，係將與其緊連之房屋包含
    在內，併此敘明），該客廳及與其相連之房間係由上訴人所使用，另外一間房間
    則由被上訴人使用，至於廁所則係兩造所共用等情，為兩造所不爭執。
二、上訴人係自八十六年十一月間即向被上訴人承租系爭房屋之一樓，每月之租金則
    約定為三萬八千元，並簽立房屋租賃契約書，嗣於九十年三月五日為慎重起見，
    兩造乃再簽立系爭租賃契約，每月租金仍約定為三萬八千元，該契約並經本院公
    證處予以公證等情，有二份房屋租賃契約書在卷足參，且為兩造所不爭執，洵為
    真實。
伍、茲本件之爭點即為：(一)兩造間租賃契約之租賃標的物範圍為何？上訴人主張租金
    應隨同實際使用之範圍予以減半，是否有據？(二)上訴人積欠被上訴人租金之數額
    為何？上訴人是否確如其所述，已給付部分之租金？(三)上訴人自行整修房屋之工
    程費用，是否應由被上訴人負擔，且得與上訴人已積欠之租金抵銷？(四)上訴人請
    求就已付之押租金五萬元抵銷已積欠之租金，是否有據？經查：
一、按解釋意思表示，應探求當事人之真意，不得拘泥於所用之辭句，此為民法第九
    十八條所明定。故查，被上訴人主張上訴人自八十六年十一份起即向其承租系爭
    房屋，而於當時該房屋一樓之隔局即為二房一廳一浴廁，雙方並約定每月之租金
    為三萬八千元，上訴人嗣即按月繳納房租至九十年三月間等情，此亦為上訴人所
    不爭執，堪信為真實；而上訴人復自承其實際使用之面積迄被上訴人提起本件訴
    訟時，皆僅包括一樓之客廳、與客廳相連之房間及共用之浴廁，並不包括被上訴
    人所使用之房間。是足證兩造於八十六年十一月一日所簽立之房屋租賃契約書所
    載租賃標的物為「高雄市○○區○○路八十七號一樓店面」之真意，即係以上訴
    人嗣所實際使用之面積為租賃標的之範圍，並以每月三萬八千元之租金為對價，
    否則上訴人豈願按月如數繳納租金，而不提出任何爭執；況兩造於九十年三月五
    日重新簽立系爭租賃契約時，仍約定每月之租金為三萬五千元，而未為任何調整
    ，上訴人至此亦未有任何爭執，更未請求被上訴人交付系爭房屋一樓全部以供其
    租賃使用。準此，可知兩造自八十六年十一月一日起至九十年三月五日重訂租約
    時，就租賃標的物範圍之真意，皆僅包括一樓之客廳、與客廳相連之房間及共用
    之浴廁，而非系爭房屋第一層樓之全部範圍。至系爭經本院公證處公證之租賃契
    約雖係載明租賃標的物為系爭房屋第一層樓，然兩造復自承該契約書係託第三人
    所代寫，故此應係該撰寫契約者並不清楚兩造實際之約定所為之誤載所致。故上
    訴人主張因其實際使用面積僅為原租賃範圍之一半，故每月之租金亦應隨同減半
    為一萬九千元一節，即屬無據，不足採信。
二、再按請求履行債務之訴，原告就其所主張債權發生原因之事實，固有舉證之責任
    ，若被告自認此項事實而主張該債權已因清償而消滅，則清償之事實，應由被告
    負舉證之責任，最高法院二十八年上字第一九二○號判例意旨參照。是查，上訴
    人既對於兩造確於九十年三月五日就原始租賃關係，重新書立租約並經法院公證
    ，且約定每月租金為三萬八千元，租期則自九十年三月五日起至九十一年三月一
    日止等情不為爭執，已如上述，則被上訴人自得本於兩造間之租賃關係，請求上
    訴人給付九十年三月間未付之租金八千元，及自同年四月份起至十月份止，共七
    個月合計為二十六萬六千元，總計共二十七萬四千元之租金；至上訴人既主張其
    已付清三月份之租金三萬八千元，另關於四月份至七月份止之租金，亦已繳納十
    四萬二千元，僅存一萬元尚未給付，該部分租金債權即已因清償而消滅等情，其
    即應就該部分自負舉證之責。惟上訴人僅一再陳稱每次租金之繳納皆係當面點清
    ，並無製作任何收據等語，然此並不足為債務已為清償之證明，其復無提出其他
    證據以實其說。從而，上訴人就其已給付租金部分，既未盡舉證之責，其以上開
    情詞為辯，即不足採信。準此而論，被上訴人請求上訴人給付欠繳之租金二十七
    萬四千元，即屬有據。
三、又按兩造於八十六年十一月間所訂立之租賃契約第九條係載明：「房屋有改裝設
    施之必要時，乙方（即承租人）取得甲方（指出租人）之同意後得自行裝設，但
    不得損害原有建築，乙方於交還房屋時自應負回復原狀」，嗣於九十年三月五日
    所訂立之租賃契約特別約定事項第四條亦載明：「乙方（承租人）就租賃物，為
    使用之便利或美觀而增設、改造或裝飾，應先得甲方（出租人）書面同意，其費
    用由乙方自理，租期屆滿或中途終止租約，應回復租賃物之原狀，不得要求甲方
    補償」，可知承租人即上訴人就系爭租賃物所為之任何改裝工程，於八十六年十
    一月間及九十年三月間訂立租賃契約時，皆約定應徵得出租人即被上訴人之同意
    ，且該費用應自行負擔。經查，上訴人主張其承租系爭房屋時，因房屋並沒有門
    及窗戶，其乃因此重新加以整修，並修理騎樓之地板、重新隔間等工程，而支出
    十七萬零一百七十元等情，業經被上訴人所否認，其並辯稱該門、窗皆為完整，
    而上訴人亦未經過其同意即加以改裝，上訴人皆係為其個人經營生意美觀之故始
    為改裝等語；是上訴人雖已就該部分提出收據影本為證，然並無法據以逕認上訴
    人確有為該工程並為十七萬餘元之支出；況上訴人就該部分之主張縱係屬實，惟
    觀以其費用支出之項目，無非重為隔間或加蓋閣樓或將店面為美觀之工程，皆係
    上訴人為其使用系爭房屋之便利及舒適，而為個人之目的所為改良租賃標的物之
    支出，依上開約定本即應由上訴人自行負擔工程費用。故上訴人主張以該部分抵
    銷積欠之租金，仍屬無據，不足採信。
四、另關於上訴人所主張其已繳納五萬元之押租金予被上訴人一節，被上訴人對於該
    部分並不爭執，且同意上訴人以該押租金與積欠之租金為抵銷。故上訴人該部分
    之抵銷即屬有據。職是，上訴人所積欠被上訴人之上開租金二十七萬四千元於扣
    除該五萬元之押租金後，被上訴人尚得向上訴人請求二十二萬四千元（000000-0
    0000=224000）。
陸、綜上所述，被上訴人本於租賃之法律關係，請求上訴人給付二十二萬四千元，洵
    屬正當，應予准許；至被上訴人逾該部分之請求及其假執行之聲請，為無理由，
    應併予駁回。原審就判命上訴人給付超過二十二萬四千元部分及依聲請為假執行
    之宣告，暨該部分訴訟費用之裁判，自有未洽。上訴意旨就上開不應准許部分指
    摘原判決不當，求予廢棄，為有理由。爰由本院將原判決此部分予以廢棄，並改
    判如主文第二項所示。至於上開應准許部分，原審判命上訴人給付，並為假執行
    之宣告，核無違誤，上訴意旨就此部分，仍執陳詞，指摘原判決不當，求予廢棄
    ，為無理由，應駁回其上訴。
柒、據上論結，本件上訴為一部有理由、一部無理由，依民事訴訟法第四百三十六條
    之一第三項、第四百五十條、第四百四十九條第一項、第七十九條但書，判決如
    主文。
中　　　華　　　民　　　國　　九十一　　　年　　　五　　月　　三十一　　日
                              臺灣高雄地方法院民事第一庭
~B審判長法官　楊富強
~B法　　　官　方百正
~B法　　　官　林靜梅
右為正本係照原本作成。
本判決不得上訴。
中　　　華　　　民　　　國　　九十一　　　年　　　五　　月　　三十一　　日
~B法院書記官　曾瓊玉
